臺北高等行政法院判決
　　　　　　　　　　　　　　　　　　 96年度簡字第00362號
原　　告　甲○○
被　　告　財政部臺灣省北區國稅局
代 表 人　陳文宗（局長）
上列當事人間因綜合所得稅事件，原告不服財政部中華民國96年
4 月4 日台財訴字第09600122610 號訴願決定，提起行政訴訟。
本院判決如下：
    主  文
原告之訴駁回。
訴訟費用由原告負擔。
　　事  實
一、事實概要：原告89年度綜合所得稅結算申報，漏報其他所得
    新臺幣（下同）86,800元，經原處分機關所屬三重稽徵所查
    獲，歸課綜合所得總額1,478,807 元，補徵應納稅額11,513
    元。原告不服，申經復查結果，未獲變更，提起訴願亦經決
    定駁回後，遂提起本件行政訴訟。
二、兩造聲明：
　　(一)原告聲明：
      1.訴願決定、復查決定及原處分均撤銷。
      2.被告應返還不當得利25,925元予原告。
　　(二)被告聲明：駁回原告之訴。
三、兩造之爭點：
　　(一)原告主張之理由：
      1.查被告於法無據對原告徵收90年綜合所得稅補稅6,562
        元、91年8,575 元、92年3,467 元，並強行扣取93年度
        綜合所得稅退稅款7,321 元，合計25,925元應返還予原
        告。
      2.次查，依公務人員撫卹法第9 條第1 項規定，給卹年限
        屆滿而子女尚未成年者，得繼續給卹至成年。本件子女
        邱郁騰雖已成年，但仍在學中，學校教育尚未中斷，得
        繼續給卹至大學畢業為止。又依中華電信撫卹（慰）人
        員照顧權益一覽表第26條規定可知，遺族之子女之教育
        存在者，月撫金才存在。另中華電信對子女教育補助區
        分在職者及撫卹者，兩者性質不同。在職者之子女教育
        補助費是子女教育補助費；而遺族之子女教育補助費，
        因遺族已死亡，故實係死亡補償，以獎勵遺族子女在學
        ，是依所得稅法第4 條第4 款規定，該撫卹金或死亡補
        償應免課稅，原處分機關仍予核定補稅，不符行政法比
        例原則。又前開在職者之子女教育補助費係以現金發放
        ，而遺族之子女教育補助費卻存入當事人專戶，致生本
        件爭議，亦不符行政法平等原則。
    (二)被告主張之理由：
      1.按「其他所得：不屬於上列各類之所得，以其收入額減
        除成本及必要費用後之餘額為所得額。」為行為時所得
        稅法第14條第1 項第10類所明定。次按「稅捐稽徵機關
        依本法第29條規定，就納稅義務人應退之稅捐抵繳其積
        欠者，應依左列順序抵繳：一、同一稅目之欠稅。」為
        稅捐稽徵法施行細則第8 條第1 款所規定。
      2.查財團法人中華電信股份有限公司職工福利委員會（下
        稱中華電信福利委員會）89年度給付原告131,090 元，
        該款項係該公司給付前北區電信管理局（現為臺灣北區
        電信分公司士林營運處）已故業務員曾黎紅員工遺族之
        子女教育獎助金，其子女分別為就讀光武工專之邱偉翔
        及就讀精鍾商專之邱郁騰，其中44,290元業經財政部臺
        北市國稅局中正稽徵所更正為88年度之所得，並經原查
        以逾核課期間，不再開徵補稅，其餘86,800元係89年度
        之所得，有中華電信公司福利委員會函、財政部臺北市
        國稅局中正稽徵所88及89年度綜合所得稅各類所得資料
        更正註銷通知書等資料影本可稽，依現行稅法規定，該
        子女教育獎助金並無免稅規定，原核定其他所得並無不
        合。至其主張未經其同意原查將其93年度應退稅額7,32
        1 元抵繳89年度應補稅款乙節，查系爭所得既經維持已
        如前述，依前揭規定，原查以原告應退之稅捐抵繳其積
        欠，自無違誤。
　　理  由
一、本件原告起訴時，被告之代表人為凌忠嫄，嗣於訴訟中變更
    為陳文宗，茲據新任代表人具狀聲明承受訴訟，經核無不合
    ，應予准許。又原告因不服被告核定補徵應納綜合所得稅額
    11,513元，而提起本件撤銷訴訟，因其爭執之補徵稅額未逾
    20萬元，依行政訴訟法第229 條第1 項第1 款、第2 項規定
    及司法院92年9 月17日（92）院台廳行一字第23681 號令，
    應適用簡易訴訟程序，爰不經言詞辯論，逕為判決，合先敘
    明。
二、本件原告89年度綜合所得稅結算申報，經被告查核結果，以
    原告漏報取自中華電信福利委員會之其他所得即子女教育獎
    助金86,800元，併計歸課原告綜合所得總額1,478,807 元，
    核定補徵應納稅額11,513元，並將其93年度應退稅額7,321
    元抵繳上開89年度應補稅款等情，為兩造所不爭，並有原告
    前開結算申報書、被告核定通知書及核定稅額繳款書附原處
    分卷可稽，堪信為真實。故本件之爭執，在於原告取自中華
    電信福利委員會給付之前開獎助金，是否應課徵所得稅？
三、經查：
    (一)按「其他所得：不屬於上列各類之所得，以其收入額減除
      成本及必要費用後之餘額為所得額。」行為時所得稅法第
      14條第1 項第10類定有明文。又「納稅義務人應退之稅捐
      ，稅捐稽徵機關應先抵繳其積欠。並於扣抵後，應即通知
      該納稅義務人。」及「稅捐稽徵機關依本法第29條規定，
      就納稅義務人應退之稅捐抵繳其積欠者，應依左列順序抵
      繳：一、同一稅目之欠稅。」亦為稅捐稽徵法第29條及同
      法施行細則第8 條第1 款所明定。
    (二)查中華電信福利委員會於89年度給付原告131,090 元，該
      款項係該公司給付前北區電信管理局（現為臺灣北區電信
      分公司士林營運處）已故業務員曾黎紅員工遺族之子女教
      育獎助金，其子女分別為就讀光武工專之邱偉翔及就讀精
      鍾商專之邱郁騰，其中44,290元業經財政部臺北市國稅局
      中正稽徵所更正為88年度所得，並以逾核課期間，不再開
      徵補稅，其餘86,800元係屬89年度之所得，有中華電信公
      司福利委員會函、財政部臺北市國稅局中正稽徵所88、89
      年度綜合所得稅各類所得資料更正註銷通知書等資料附原
      處分卷可稽，足證中華電信福利委員會發給原告之上開子
      女教育獎助金，尚非屬中華電信給予曾黎紅遺族之撫卹金
      範疇，且依現行所得稅法規定，該子女教育獎助金並無免
      稅規定，被告將之列為其他所得併課原告89年度綜合所得
      稅，核定應補徵稅額為11,513元，並以原告93年度綜合所
      得稅退稅款7,321 元，抵繳上開89年度之欠稅，揆諸前揭
      法條規定，並無不合。
    (三)原告雖另主張：系爭子女教育獎助金係邱偉翔及邱郁騰所
      有，且渠等於89年度已滿20歲，中華電信福利委員會應將
      上開所得以現金或支票直接給付該二人，不應存入原告帳
      戶，增加原告困擾云云。惟按，「納稅義務人之配偶，及
      合於第17條規定得申報減除扶養親屬免稅額之受扶養親屬
      ，有前條各類所得者，應由納稅義務人合併報繳。」「按
      前三條規定計得之個人綜合所得總額，減除下列免稅額及
      扣除額後之餘額，為個人之綜合所得淨額：一、免稅額：
      ……(二)納稅義務人之子女未滿20歲，或滿20歲以上，而因
      在校就學、身心殘障或因無謀生能力受納稅義務人扶養者
      。」為所得稅法第15條第1 項前段、第17條第1 項第1 款
      第2目 所明定。原告以邱偉翔及邱郁騰為其年滿20年歲以
      上之子，因在校就學而受其扶養為由，於89年度綜合所得
      稅結申報，已列報其二人為扶養親屬，此有原告前開結算
      申報書可參，則依前揭規定，縱依原告所稱中華電信福利
      委員會發給上開教育獎助金應歸屬邱偉翔及邱郁騰所得，
      依法仍應由原告合併報繳綜合所得稅，原告執此指摘，亦
      無足採。
四、綜上所述，原處分於法並無違誤，訴願決定予以維持，亦無
    不合，原告仍執前詞，訴請撤銷，為無理由，應予駁回。
據上論結，本件原告之訴為無理由，爰依行政訴訟法第233 條第
1項、第98條第1項前段，判決如主文。
中　　華　　民　　國　　96　　年　  10　　月　 11  　 日
                            第二庭  法  官　蕭惠芳
上為正本係照原本作成。
本件以訴訟事件所涉及之法律見解具有原則性者為限，始得於本
判決送達後20日內向本院提出上訴狀並表明上訴理由，如已於本
判決宣示後送達前提起上訴者，應於判決送達後20日內補具上訴
理由（均按他造人數附繕本），且經最高行政法院許可後方得上
訴。
中　　華　　民　　國　　96　　年　  10　　月　 11  　 日
                                    書記官  李淑貞
